【裁判字號】    97,訴,1598
【裁判日期】    971111
【裁判案由】    債務人異議之訴
【裁判全文】
臺灣板橋地方法院民事判決              97年度訴字第1598號
原      告    丙○○
              乙○○
                      樓之5
被      告    慶豐商業銀行股份有限公司
法定代理人    丁○○
訴訟代理人    戊○○
兼送達代收人  甲○○
上列當事人間請求債務人異議之訴事件，經本院於民國97年10月
28日言詞辯論終結，判決如下：
    主      文
原告之訴駁回。
訴訟費用由原告負擔。
    事實及理由
一、程序方面：
    本院曾於民國97年7 月31日以原告乙○○未於起訴狀簽名，
    本院另曾兩度依其於起訴狀上記載之住所送達，均經送達機
    關以「查無此人」為由退回，致無從命其補正，起訴未合於
    程式為由，裁定駁回原告乙○○之起訴（下稱駁回裁定）。
    惟原告乙○○於97年8 月27日期日自行到場，經本院當場送
    達駁回裁定，嗣原告乙○○於97年9 月9 日對駁回裁定提起
    抗告，本院認抗告有理由，依民事訴訟法第490 條第1 項規
    定於97年9 月17日期日當庭裁定將駁回裁定撤銷（下稱撤銷
    裁定），被告已當庭表示對撤銷裁定無意見並捨棄抗告（見
    本院卷第104 頁）且同意以此為前提進行言詞辯論，是原告
    乙○○起訴程式業已補正，本件原告仍為起訴狀所載之乙○
    ○、丙○○2 人，合先敘明。
二、原告主張：被告執臺灣臺南地方法院（下稱臺南地院）92年
    度執字第2219號給付借款執行事件（下稱相關臺南地院執行
    事件）核發之債權憑證（下稱債權憑證）為執行名義，以原
    告乙○○、丙○○（下合稱原告）為債務人向本院民事執行
    處以97年度執字第27698 號清償債務強制執行事件（下稱相
    關執行事件）聲請強制執行。惟上開債權憑證係因被告於92
    年1 月執臺南地院83年度促字第6055號支付命令（債務人為
    原告丙○○）、本院83年度促字第10125 號支付命令（債務
    人為原告乙○○。上開2 件支付命令下合稱相關支付命令）
    暨確定證明書為執行名義聲請執行，經相關臺南地院執行事
    件以執行無效果所核發。而債權人依民事訴訟法第508 條規
    定聲請法院依督促程序核發支付命令，性質上係屬非訟事件
    ，此種程序並無確定實體上法律關係存否之實質確定力，自
    非與確定判決有同一效力之執行名義，而被告係於83年間依
    督促程序聲請核發相關支付命令取得執行名義，依民法第13
    7 條第3 項及最高法院83年度臺上字第2675號判決意旨，被
    告原有之請求權時效期間應僅5 年，而非15年；是相關臺南
    地院執行事件既於92年1 月29日以核發債權憑證終結該事件
    執行程序，而被告自92年1 月29日取得債權憑證後，時效中
    斷事由中止，被告自應於92年1 月30日起5 年內行使其本金
    債權之請求權，被告竟遲至97年3 月25日始執債權憑證聲請
    相關執行事件進行強制執行程序，顯已罹於5 年之時效期間
    ，原告提出時效抗辯，且依民事訴訟法第14條之規定提起債
    務人異議之訴。並聲明：（一）相關執行事件對原告所為之
    強制執行程序應予撤銷。（二）被告不得持債權憑證為執行
    名義對原告聲請強制執行。
三、被告則以：兩造於相關執行事件之債權債務關係，係原告丙
    ○○於82年7 月15日邀同原告乙○○為連帶保證人，向被告
    借款3,720,000 元，因原告尚積欠被告如債權憑證上債權人
    聲請執行金額欄所載之「1,363,558 元，及自86年12月10日
    起至清償日止按年息10.1% 計算之利息，並自86年12月10日
    起，按上開利率20% 計算之違約金」之消費借貸債務未清償
    ，依民法第125 條規定消滅時效應為15年，並非原告主張之
    5 年。被告係於83年間取得相關支付命令為執行名義，並於
    92年1 月間聲請相關臺南地院執行事件進行執行，該事件以
    執行債務人即本件原告現無財產可供執行為由，於92年1 月
    29日對被告核發債權憑證，是依民法第129 條第1 項第3 款
    、第2 項第5 款及第137 條第1 項之規定，自中斷之事由終
    止（即核發債權憑證）時重行起算15年；縱被告未聲請相關
    臺南地院執行事件執行，依原有相關支付命令向本院於97年
    3 月28日聲請相關執行事件之執行，亦未超過15年之時效期
    間，是本件根本無適用民法第137 條第3 條規定之可能，原
    告依上開規定提出時效抗辯，進而提起本件債務人異議之訴
    自無理由。並聲明：原告之訴駁回。
四、按「請求權，因15年間不行使而消滅。但法律所定期間較短
    者，依其規定。」，民法第125 條定有明文。原告提起本件
    訴訟，固以兩造間就相關執行事件之債權請求權原有消滅時
    效期間未滿5 年，依民法第137 條第3 項規定因中斷而重行
    起算之時效期間為5 年，而被告於92年1 月29日經相關臺南
    地院執行事件核發債權憑證後，逾5 年時效期間後之97年3
    月28日始向本院聲請相關執行事件對原告進行強制執行，是
    已罹於時效，原告為時效抗辯為主要依據。惟核相關債權憑
    證，其開宗明義業已載明相關債權係因「給付借款」關係所
    生（見本院卷第36頁），是本院為求慎重，依職權調取相關
    臺南地院執行事件全卷、臺灣臺北地方法院（下稱臺北地院
    ）88年度訴字第2870號清償借款事件（下稱相關臺北地院民
    案）歷審全卷，本件被告業於相關臺北地院民案一審卷內提
    出借據、約定書（見相關臺北地院一審卷第6 頁），足以證
    明相關執行事件，係因原告丙○○以借款人之身分、原告乙
    ○○為連帶保證人之身分向被告之前身國泰信託投資股份有
    限公司借款未完全清償，被告先於83年間取得相關支付命令
    為執行名義，復於92年1 月間執相關支付命令為執行名義聲
    請相關臺南地院執行事件進行執行，惟因執行債務人即本件
    原告斯時並無財產可供執行，因而於92年1 月29日核發債權
    憑證在案，是被告對原告就相關執行事件係享有消費借貸及
    連帶保證債權，而上開債權請求權之消滅時效期間既非符合
    民法第126 條、第127 條所規定，亦無其他法律規定係短期
    消滅時效期間，是原告於83年取得相關支付命令後，先經相
    關臺南地院執行事件以執行債務人即本件原告斯時無財產可
    供執行而於92年1 月29日核發債權憑證，依民法第129 條第
    1 項第3 款、第2 項第5 款及第137 條第1 項之規定，自中
    斷之事由終止（即核發債權憑證）時重行起算15年，是被告
    嗣於97年3 月28日執債權憑證聲請相關執行事件之強制執行
    ，自無罹於時效可言，本件並無民法第137 條第3 項規定適
    用之可能，是原告依上開規定提出時效抗辯等情，自於法無
    據，而無可採。
五、從而，本件被告對原告之執行債權請求權既未罹於時效，是
    原告主張其已提出時效抗辯，進而請求相關執行事件對原告
    所為之強制執行程序應予撤銷，被告不得持債權憑證為執行
    名義對原告聲請強制執行，均無理由，自應予以駁回。
六、本件事證已臻明確，兩造其餘攻擊防禦方法及舉證，經本院
    審酌後，或與本件之爭執無涉，或對本件判決結果不生影響
    ，爰不一一論述，併此敘明。
七、訴訟費用負擔之依據：民事訴訟法第78條、第85條第1 項前
    段。
中    華    民    國    97    年    11    月    11    日
                  民事第二庭法  官  鍾啟煌
以上正本係照原本作成。
如對本判決上訴，須於判決送達後20日內，向本院提出上訴狀，
上訴臺灣高等法院（應按他造人數提出繕本）。
中    華    民    國    97    年    11    月    11    日
                            書記官  張國仁


司法院資訊處製作；財團法人民間司法改革基金會備份。
